臺灣板橋地方法院刑事判決　　　　　　100年度簡上字第415號
上　訴　人　許萬生
上列上訴人即被告因詐欺案件，不服本院於中華民國100 年4 月
6 日所為之100 年度簡字第1884號第一審刑事簡易判決（聲請簡
易判決處刑書案號：100 年度偵字第1437號），提起上訴，本院
管轄之第二審合議庭判決如下：
    主  文
原判決撤銷。
許萬生幫助犯詐欺取財罪，處拘役貳拾日，如易科罰金，以新臺
幣壹仟元折算壹日。
    事  實
一、許萬生能預見依一般社會生活之通常經驗，如提供金融機構
    開立之提款卡及密碼予姓名年籍不詳之人使用，可能幫助不
    特定犯罪集團作為詐欺財物之用，竟基於幫助詐欺取財之不
    確定故意，於民國98年8 月6 日下午5 、6 時許，在臺北縣
    板橋市（現改制為新北市板橋區）板橋火車站前，將不知情
    之其姐許茄芬所有之中華郵政股份有限公司基隆信義郵局帳
    戶（帳號：000-00000000000009號，下稱郵局帳戶）之存摺
    影本、提款卡及密碼，交付真實姓名年籍不詳之成年詐欺集
    團成員，供該詐欺集團成員遂行詐欺犯行使用。嗣該詐欺集
    團成員取得上揭郵局帳戶之存摺影本、提款卡及密碼後，即
    基於意圖為自己不法所有之犯意，於99年8 月7 日下午3 時
    18分許，撥打電話予周沛伶，佯稱：你先前於網路購買保養
    品時，因誤設為分期付款，須至提款卡操作取消云云，致周
    沛伶不疑有他，於同日下午4 時12分許，使用位於嘉義縣朴
    子市○○路46號之郵局朴子分行自動櫃員機，匯款新臺幣29
    ,983元（聲請簡易判決處刑書誤載為9,983 元，應予更正）
    至上揭郵局帳戶，並旋遭提領。嗣經周沛伶察覺有異而報警
    處理，始查悉上情。
二、案經周沛伶告訴基隆市警察局第四分局移送臺灣板橋地方法
    院檢察署檢察官偵查起訴。
    理  由
一、按被告以外之人於審判外之言詞或書面陳述，除法律有規定
    者外，不得作為證據，刑事訴訟法第159 條第1 項定有明文
    ；又被告以外之人於審判外之陳述，雖不符前4 條之規定，
    而經當事人於審判程序同意作為證據，法院審酌該言詞陳述
    或書面陳述作成時之情況，認為適當者，亦得為證據，同法
    第159 條之5 第1 項規定甚明。經查：本件被告許萬生及檢
    察官於本院審理時，對於本判決以下所引證據（含供述證據
    及非供述證據）之證據能力均表示不爭執（本院卷第36頁反
    面），復未於言詞辯論終結前，對前開證據之證據能力提出
    異議，本院審酌前揭證據作成之情況，亦無違法或不當之處
    ，揆諸前揭規定，上開證據自均有證據能力無疑，合先敘明
    。
二、上揭犯罪事實，業據被告於本院審理程序中坦承不諱，核與
    證人即告訴人周沛伶、證人許茄芬於警詢中之證言相符，並
    有郵政自動櫃員機交易明細表1 紙、上揭郵局帳戶之開戶資
    料及客戶歷史交易清單1 份、被害人報告單1 紙附卷可佐，
    足認被告上揭自白核與事實相符，應堪採信。本案事證明確
    ，被告上揭犯行堪以認定，自應依法論科。
三、被告雖一度辯稱：伊是要應徵司機工作，即按報載電話赴板
    橋火車站應徵，隨即被錄取，對方告知伊要繳交身分證、健
    保卡雙證件及發薪轉帳用存摺1 本才符合資格，伊才交付上
    揭郵局存摺影本、提款卡及密碼，嗣後對方即無消息，且存
    摺內僅剩下數十元，所以認為無所謂，豈知遭對方陷害云云
    。惟按刑法上之故意，可分為直接故意與不確定故意（間接
    故意），所謂「不確定故意」，係指行為人對於構成犯罪之
    事實預見其發生而其發生並不違背其本意者，刑法第13條第
    2 項定有明文，又個人於金融機構所開設帳戶之提款卡及密
    碼等物，攸關個人之財產利益，並得作為存款、提款及匯款
    使用，理應慎重保管，不輕易交付他人以免遭濫用，再衡諸
    社會常情，於應徵工作時，必先知悉所應徵工作之公司名稱
    、住址及從事業務內容，並前往公司所在地進行面試，且於
    尚未決定是否僱用前並無要求應徵者先行提供帳戶資料之理
    ，查：被告於不知其所應徵之公司名稱、地址、從事應徵者
    之身分及提供存摺影本、提款卡之目的等情形下，逕將上揭
    郵局帳戶之存摺影本、提款卡及密碼交付真實姓名年籍不詳
    之人，已與情理有違，況被告提供上揭郵局帳戶之目的若真
    係供作薪資匯入使用，其大可自行或由公司代為向金融機關
    申辦新帳戶，衡情豈有使用其姐許茄芬帳戶之理，且若因求
    職之故而需供薪資匯入之用，亦僅需提供銀行帳號即可，當
    無交付提款卡及密碼之必要，綜上，堪認被告上揭辯詞，顯
    係事後卸責之詞，無足採信，其具有幫助詐欺取財之不確定
    故意，應可認定。
四、按刑法上之幫助犯，係對於犯罪與正犯有共同之認識，而以
    幫助之意思，對於正犯資以助力，而未參與實施犯罪之行為
    者而言。本件詐欺集團使用被告所提供之上揭郵局帳戶，對
    告訴人施以詐術，致告訴人陷於錯誤而匯入款項，係犯詐欺
    取財罪，而被告僅提供該帳戶之存摺影本、提款卡及密碼予
    詐欺集團使用，而未參與詐騙集團成員對告訴人施用詐術之
    行為，然其提供帳戶供詐欺集團使用之結果，已使詐欺集團
    得以順利取走所詐欺之款項，對詐欺行為之遂行顯有相當程
    度之助力，是核其所為，係犯刑法第30條第1 項、第339 條
    第1 項之幫助詐欺取財罪，並應按同法第30條第2 項減輕之
    。原審同此認定，固非無見，惟以被告提起上訴後，旋於本
    院準備程序及審理時坦承犯行，並表示願意賠償告訴人所受
    之損失（本院卷第36頁反面、80頁反面），雖因告訴人無意
    願出面洽談和解，故雙方未能達成和解，然亦足見其已生悔
    意，原審未及審酌及之，尚有未洽。被告上訴意旨否認涉有
    本件幫助詐欺犯行云云，雖無理由，惟原審判決既有上開可
    議之處，自應由本院予以撤銷改判。爰審酌被告提供郵局帳
    戶供他人詐欺取財，助長詐騙財產犯罪之風氣，且因被告提
    供帳戶之行為，致使執法人員難以追查該詐騙集團成員之真
    實身分，增加被害人尋求救濟之困難，並擾亂金融交易往來
    秩序，危害社會正常交易安全，兼衡被告犯罪之動機、目的
    、對告訴人財產所生之危害程度及其犯後終能坦承犯行，尚
    有悔意等一切情狀，量處如主文所示之刑，並諭知易科罰金
    之折算標準，以示懲儆。
據上論斷，應依刑事訴訟法第455 條之1 第1 項、第3 項、第36
9 條第1 項前段、第364 條、第299 條第1 項前段，刑法第30條
第1 項、第2 項、第339 條第1 項、第41條第1 項前段，刑法施
行法第1 條之1 第1 項、第2 項前段，判決如主文。
本案經檢察官王乙軒到庭執行職務。
中    華    民    國   100    年    11    月    11    日
                    刑事第九庭  審判長法  官  王士珮
                                              李俊彥
                                              張誌洋
以上正本證明與原本無異
不得上訴。
                                      書記官  張桐嘉
中    華    民    國   100    年    11    月    11    日
附錄本案論罪科刑法條全文：
中華民國刑法第339條
（普通詐欺罪）
意圖為自己或第三人不法之所有，以詐術使人將本人或第三人之
物交付者，處 5 年以下有期徒刑、拘役或科或併科 1 千元以下
罰金。
以前項方法得財產上不法之利益或使第三人得之者，亦同。
前二項之未遂犯罰之。